【裁判字號】    89,台上,376
【裁判日期】    890120
【裁判案由】    違反毒品危害防制條例
【裁判全文】
最高法院刑事判決                                八十九年度台上字第三七六號
    上  訴  人   甲○○
右上訴人因違反毒品危害防制條例案件，不服台灣高等法院高雄分院中華民國八十八
年六月二日第二審判決（八十八年度上訴字第四九七號，起訴案號：台灣高雄地方法
院檢察署八十七年度偵字第一八六七一、一九四六○、二一三八七號），提起上訴，
本院判決如左：
    主  文
原判決關於甲○○部分撤銷，發回台灣高等法院高雄分院。
    理  由
本件原判決認定上訴人甲○○與王素足（業經第一審判刑確定）二人基於販賣安非他
命圖利之犯意聯絡，並基於概括之犯意，以無法證明為甲○○所有之0000000
000號行動電話一支為聯絡工具，自民國八十七年六月三十日起，連續在高雄縣鳳
山市○○路旁，每次以新臺幣（下同）一千元之價格，先後三次共同販賣第二級毒品
安非他命予傅新萊（原審誤載為傳新萊），經警查獲等情，因而維持第一審論處上訴
人共同連續販賣第二級毒品罪刑，固非無見。
惟查：被告（包括共同及牽連被告）之自白，不得作為有罪判決之唯一證據，仍應調
查其他必要之證據，以察其是否與事實相符，刑事訴訟法第一百五十六條第二項定有
明文，立法目的，在以補強證據擔保被告自白之真實性；亦即以補強證據之存在，藉
以限制合法自白在證據上之價值，俾發現實質的真實。故被告雖經自白，然若別無其
他補強證據，足以擔保其自白確與事實相符，該自白仍非刑事訴訟法上得據之為認定
被告犯罪事實之證據，當不得單憑此而為被告不利之認定。矧犯麻醉藥品管理條例第
十三條之一第二項各款之罪，供出麻醉藥品來源因而破獲者，得減輕其刑，該條例第
十三條之三定有明文；則吸用或販賣安非他命之人，如供出安非他命之來源因而破獲
者，既得獲邀減輕其刑之寬典，為擔保其所為不利於其他共同被告之陳述（即麻醉藥
品來自其他共同被告）之真實性，尤應有足以令人確信其陳述為真實之補強證據，始
能資為論罪之依據。原判決認定上訴人有前開非法販賣安非他命犯行，係以共同被告
傅新萊之供詞為其論罪之依據。惟查上訴人及共犯王素足始終否認有上開犯行，而證
人蔡國祥所證，傅新萊警訊並無不當取供情事，亦僅足以證明傅新萊警訊供詞之任意
性，尚不足以擔保其真實性。原審未進一步調查究竟有無其他補強證據，足以證明傅
新萊不利於上訴人之供述確與事實相符，徒以傅新萊警、偵訊之供詞，且與上訴人素
無怨隙，即率為不利於上訴人之認定，揆諸說明，難認為適法。上訴意旨指摘原判決
違法，非無理由，認應發回更審，期臻翔適。至上訴人被訴販賣予潘勝男未遂部分，
原判決認屬不能證明，不另為無罪諭知之部分，基於審判不可分之關係，自應併予發
回。又依卷內資料，高雄市政府警察局前鎮分局曾於八十七年四月九日查獲上訴人欲
販賣安非他命予楊志浩，並扣得安非他命二小包，及空夾鏈袋一百三十五只，分裝用
鏟子一支等物，因而移送上訴人涉犯販賣麻醉藥品罪嫌，並經台灣高雄地方法院檢察
署受理分為八十七年度偵字第八四一四號，但該案件似僅對其吸用安非他命部分，為
不起訴處分（見該署八十七年度偵字第一八六七一號卷第五十三至六十八頁），究上
開部分是否與本件起訴部分有裁判上一罪關係，案經發回，宜併注意。
據上論結，應依刑事訴訟法第三百九十七條、第四百零一條，判決如主文。
中      華      民      國    八十九    年      一      月     二十     日
                              最高法院刑事第二庭
                                  審判長法官  莊  來  成
                                        法官  呂  潮  澤
                                        法官  謝  俊  雄
                                        法官  白  文  漳
                                        法官  蘇  振  堂
      右正本證明與原本無異
                                              書  記  官
中      華      民      國    八十九    年      一      月    二十七    日


司法院資訊處製作；財團法人民間司法改革基金會備份。
